最　高　行　政　法　院　裁　定　　　　　　　　　　九十三年度裁字第五○三號
　　抗　告　人　甲○○
　　相　對　人　臺灣臺東監獄
　　代　表　人　乙○○
右抗告人因與相對人臺灣臺東監獄間資遣事件，對於中華民國九十二年一月二十九日
高雄高等行政法院九十一年度訴字第三七八號裁定提起抗告，本院裁定如左︰
　　主  文
抗告駁回。
抗告訴訟費用由抗告人負擔。
　　理  由
一、按抗告法院認抗告為不合法或無理由者，應為駁回抗告之裁定。次按確認行政處
    分無效及確認公法上法律關係成立或不成立之訴訟，非原告有即受確認判決之法
    律上利益者，不得提起之，行政訴訟法第六條第一項規定甚明。是提起確認行政
    處分無效之訴訟，以有行政處分之存在為前提要件；而此所謂行政處分者，依訴
    願法第三條第一項規定，係指中央或地方機關就公法上具體事件所為之決定或其
    他公權力措施而對外直接發生法律效果之單方行政行為而言。另原告之訴，有起
    訴不合程式或不備其他要件者，行政法院應以裁定駁回之。行政訴訟法第一百零
    七條第一項第十款亦定有明文。
二、查本件抗告人於原審起訴意旨略謂：相對人以民國九十年六月四日東監人字第○
    五九九號函陳抗告人資遣事實表及法務部九十年七月二十三日法九十人字第○○
    一七二四號函，純係上下級機關間之行文，依法對任意第三者並不發生任何法律
    關係。又資遣事件攸關憲法保障人民工作及服公職權之重大事件，自不可輕率為
    之。而資遣處分依法是必須作成「令」書證者，縱令相對人便宜行事，事後亦應
    依法補正之。是相對人收受法務部前開公函後，即應依公文程式條例第二條第一
    項之規定，以相對人「令」為資遣行政處分，方符法制。再者，依民法第七十三
    條規定「法律行為，不依法定方式者，無效。」足認本件資遣事件程序上法定要
    件全然不備，爰訴請確認相對人所為資遣處分無效，並請求相對人應自九十年八
    月一日起至抗告人復職止，按月賠償抗告人新台幣（下同）六萬三千一百二十八
    元及按週年利率百分之六計算之利息等語。經原審法院以相對人前揭九十年六月
    四日東監人字第○五九九號函，僅係檢陳抗告人資遣事實表，為機關內部往來文
    書。且依公務人員任用法第二十九條規定「各機關公務人員，具有左列情形之一
    者，得由機關長官考核，報經上級主管機關核准，予以資遣。」是本件資遣事件
    ，雖由相對人報請法務部核准，然作成核定資遣處分之機關為法務部，此有法務
    部九十年七月二十三日法九十人字第○○一七二四號函在卷可憑，足認本件相對
    人對抗告人並未作成資遣處分，自無訴請確認之行政處分存在可言。再者，依公
    務人員任用法第二十九條規定，相對人僅有報請上級主管機關予以資遣之權責，
    尚無作成資遣處分之權限，抗告人爭執相對人未依公文程式條例第二條第一項之
    規定，以「令」作為資遣行政處分云云，即有未合。相對人既未作成資遣之行政
    處分，抗告人訴請確認相對人所為資遣處分無效云云，洵非適法，應予駁回。再
    者，行政訴訟法第七條規定，依其文義，乃係提起行政訴訟，得於同一程序中，
    合併請求損害賠償或其他財產上給付，即合併請求財產上給付訴訟，其立法目的
    在於因其請求之損害賠償或財產上之給付訴訟，與其所合併提起之行政訴訟間，
    有一定之前提關係或因果關係，使行政法院就合併之訴訟為裁判時，基於訴訟資
    料之共通，可以節省勞力、時間、費用，並避免二訴訟裁判之衝突。惟此係以抗
    告人提起之行政訴訟合法為前提，方得合併請求相對人賠償其損害。本件抗告人
    提起之確認訴訟既因不合法而經駁回，則抗告人繼而請求相對人應自九十年八月
    一日起至抗告人復職止，按月賠償抗告人六萬三千一百二十八元及按週年利率百
    分之六計算之利息，即失所附麗，自無從准許，應併予駁回在案。抗告人不服提
    起抗告，其意旨略謂：原裁定引述訴願法第三條所稱行政處分，係指中央或地方
    機關就公法上具體事件所為之決定或其他公權力措施而對外直接發生法律效果之
    單方行政行為而言，固屬正確。惟忽略「或其他公權力措施而對外直接發生法律
    效果之單方行政行為」為本件爭訟之基礎。否則既無行政處分存在，抗告人何以
    會喪失公務員身份？喪失工作權？原裁定既認定相對人無權核定，相對人所為卻
    對外直接發生法律效果之單方行政行為，是逾越權限，濫用權力。原裁定忽略訴
    願法第三條後段及行政訴訟法第四條之規定，爰請廢棄原裁定云云。然查本件資
    遣事件，作成核定資遣抗告人處分之機關為法務部，此有法務部九十年七月二十
    三日法九十人字第○○一七二四號函在卷可憑，而相對人前揭九十年六月四日東
    監人字第○五九九號函，僅係檢陳抗告人資遣事實表，為機關內部往來文書，尚
    非訴願法第三條規定之行政處分，抗告人對於不得作為行政爭訟標的之非行政處
    分，據為訴請確認行政處分無效之訴訟標的，於法自有未合。原裁定因予駁回其
    訴，並認抗告人請求相對人應自九十年八月一日起至抗告人復職止，按月賠償抗
    告人六萬三千一百二十八元及按週年利率百分之六計算之利息，即失所附麗，自
    無從准許，應併予駁回。本院經核原裁定於法並無不合。抗告意旨仍執前詞，指
    摘原裁定不當，難認有理由，應予駁回。
三、依行政訴訟法第一百零四條、民事訴訟法第九十五條、第七十八條，裁定如主文
    。
中　　華　　民　　國　　九十三　　　年　　　五　　　　月　　　六　　　　日
                    最 高 行 政 法 院  第 四 庭
                                審 判 長 法  官　　　徐　樹　海
                                         法  官      鄭  淑  貞
                                         法  官　　　高　啟　燦
                                         法  官　　　吳　錦　龍
                                         法  官　　　林　茂　權
右  正  本  證  明  與  原  本  無  異
　　　　　　　　　　　　　　　　　　　　 法院書記官　王  褔  瀛
中　　華　　民　　國　　九十三　　　年　　　五　　　　月　　　六　　　　日
